【裁判字號】    97,毒抗,804
【裁判日期】    970724
【裁判案由】    聲請觀察勒戒
【裁判全文】
臺灣高等法院臺中分院刑事裁定         97年度毒抗字第804號
抗  告  人
即  被  告  甲○○
                    國民
上列抗告人因違反毒品危害防制條例案件，不服臺灣南投地方法
院97年度毒聲字第133號裁定（聲請案號：臺灣南投地方法院檢
察署97年度聲觀字第243號），提起抗告，本院裁定如下：
    主  文
抗告駁回。
    理  由
一、抗告意旨如附件(一)抗告狀內容所載（如附件）。
二、原裁定意旨如附件(二)裁定書內容所載（如附件）。
三、按犯施用第1級、第2級毒品之罪者，檢察官應聲請法院裁定
    令被告入戒治處所觀察、勒戒，其期間不得逾2月；依前項
    規定為觀察、勒戒或強制戒治執行完畢釋放後，5年後再犯
    施用第1級、第2級毒品之罪者，適用本條前2項之規定，毒
    品危害防制條例第20條第1項、第3項定有明文。次按毒品危
    害防制條例第20條第1、2項所規定之內容可知，裁定觀察、
    勒戒之目的，乃係在查明有無繼續施用毒品之傾向，且此為
    強制規定，法院並無斟酌餘地。
四、經查：
  (一)嗎啡是海洛因的主要代謝物，其半衰期亦即血中濃度減半所
    需的時間大約為3小時，施用海洛因後24小時內約90%自尿中
    排出，而海洛因於尿液後排出之最長時限，受施用藥劑、施
    用方式、個人體質及代謝情況等因素影響，因個案而異，一
    般可檢出最長時間為服用2至4天（行政院衛生署藥物管制藥
    品管理局91年10月3日管檢字110436號函參照）。是推算施
    用時間距採尿時間最長可能不會超過4日，此經行政院衛生
    署藥物食品檢驗局81年2月8日（81）藥檢壹字第001156號函
    示甚明。
  (二)另按行政院衛生署藥物食品檢驗局84年4月17日以藥檢壹字
    第8408808號函明示：「檢驗機構若是採氣相層析質譜分析
    法進行尿液鑑定，應可檢測尿液中嗎啡、可待因及甲基安非
    他命之含量而予以鑑別」。申言之，以氣體色層—「氣相層
    析質譜分析法」（GC\MS）鑑定時即不會產生干擾反應，可
    避免嗎啡假性反應。
  (三)本件抗告人即被告甲○○（下稱抗告人）經警於97年3月29
    日下午13時40分許採尿送「詮昕科技股份有限公司」，經該
    公司以精密之「氣相層析質譜儀」（GC\MS）鑑驗，其結果
    卻呈現嗎啡陽性反應，檢出濃度為2390ng/ml，高於嗎啡之
    陽性判斷標準300ng/ml有7倍之多，此有「詮昕科技股份有
    限公司」濫用藥物尿液檢驗報告（報告日期：97年4月11日
    ；報告編號：00000000號）1紙附卷可稽（見南投地方法院
    檢察署97年毒偵字886號第6頁）。則依上開鑑驗結果，足認
    抗告人於96年3月29日13時40分採尿時回溯96小時內於某時
    某處所，確有以不詳方式施用第1級毒品海洛因無疑。揆諸
    毒品危害防制條例第20條第1、2項之立法目的，如符合該規
    定，法院即應裁定將抗告人送觀察、勒戒，並無審酌之餘地
    。是原裁定法院准檢察官之聲請，依據毒品危害防制條例第
    20條第3項、第1項及觀察勒戒處分執行條例第3條第1項之規
    定，令抗告人入勒戒處所觀察、勒戒，經核於法並無違誤。
    抗告人雖具狀辯稱，否認施用第1級毒品犯行，且於97年3月
    初已自行至南投草屯療養院以美沙酮替代療法，至今未曾中
    斷，已有戒毒之決心；同時有正常之工作，也有正常收入以
    養家，請求以美沙酮替代療法取代觀察勒戒之執行等語，提
    起抗告，衡諸前揭意旨，核無理由，爰以駁回。
五、據上論斷，應依刑事訴訟法第412條，爰裁定如主文。
中    華    民    國    97    年    7    月     24    日
            刑事第三庭    審判長法  官  王  增  瑜
                                法  官  蔡  紹  良
                                法  官  梁  堯  銘
上列正本證明與原本無異。
不得抗告。
                                書記官  陳  麗  玉
中    華    民    國    97    年    7    月     24    日


司法院資訊處製作；財團法人民間司法改革基金會備份。
